【裁判字號】    97,台上,6183
【裁判日期】    971128
【裁判案由】    強盜等罪
【裁判全文】
最高法院刑事判決            九十七年度台上字第六一八三號
上  訴  人  甲○○
            乙○○
上列上訴人等因強盜等罪案件，不服台灣高等法院台中分院中華
民國九十七年九月二十五日第二審判決（九十七年度上訴字第一
五０七號，起訴案號：台灣台中地方法院檢察署九十七年度偵字
第一四三九號），提起上訴，本院判決如下：
    主  文
上訴駁回。
    理  由
一、加重強盜部分
按刑事訴訟法第三百七十七條規定，上訴於第三審法院，非以判
決違背法令為理由，不得為之。是提起第三審上訴，應以原判決
違背法令為理由，係屬法定要件。如果上訴理由書狀並未依據卷
內訴訟資料，具體指摘原判決不適用何種法則或如何適用不當，
或所指摘原判決違法情事，顯與法律規定得為第三審上訴理由之
違法情形，不相適合時，均應認其上訴為違背法律上之程式，予
以駁回。本件原審經審理結果，認為上訴人甲○○、乙○○（下
稱上訴人等二人）共同加重強盜、非法持有手槍及子彈之犯行均
明確，因而撤銷第一審關於上訴等二人共同加重強盜、共同未經
許可持有手槍部分之科刑判決，改判依想像競合犯，從一重論其
二人以意圖為自己不法之所有，結夥三人以上攜帶兇器於夜間侵
入住宅，以強暴、脅迫至使不能抗拒，而使他人交付其物罪，甲
○○處有期徒刑九年；乙○○處有期徒刑八年二月；並為相關從
刑之宣告。已詳敘其調查、取捨證據之結果及憑以認定犯罪事實
之心證理由；並就上訴人等二人否認犯行之供詞及其等所辯各語
認非可採，予以論述指駁。從形式上觀察，原判決關於此部分尚
無足以影響判決結果之違背法令情形存在。甲○○上訴意旨略稱
：（一）甲○○於本件並非主嫌，亦未提供任何犯罪工具、兇器
等，然原判決量處甲○○之刑度，竟居同案被告之冠，顯有違誤
。（二）原判決關於加重強盜部分，判處甲○○有期徒刑九年，
較第一審判處七年六月為重。甲○○已深具悔悟，盼仍處以第一
審相同刑度。（三）本件購買兇器、竊取車牌及持有手槍等行為
，均屬加重強盜之階段行為，且甲○○係以一強盜之意思決定為
之，故應評價上開行為係想像競合犯方屬適當。原判決依數罪併
罰之例論處，適用法律顯有不當等詞。乙○○上訴意旨略稱：乙
○○所涉犯加重竊盜與加重強盜間，有方法目的、原因結果之關
係，屬社會經驗所認知之單一行為，評價上應依想像競合犯，從
一重以加重強盜處斷始屬合法。原判決依數罪併罰之例論處，於
法有違等語。惟查：（一）由被告上訴或為被告之利益而上訴者
，第二審法院不得諭知較重於原審（指第一審）判決之刑。但因
原審（指第一審）判決適用法條不當而撤銷之者，不在此限，刑
事訴訟法第三百七十條定有明文。又量刑輕重，本屬事實審法院
得依職權自由裁量之事項，苟其量刑已以行為人之責任為基礎，
並斟酌刑法第五十七條各款所列情狀，為整體之評價，然後在法
定刑度內，酌量科刑，而未偏執一端，致有失出失入之情形者，
即不得遽指為違法；至第二審法院量刑裁量權之行使，是否具備
妥當性及合目的性，固應受比例原則、平等原則及罪刑相當等一
般法律原則之支配，但並非以第一審之判決為其評斷之準據。本
件原判決已說明：甲○○所犯槍砲彈藥刀械管制條例第七條第四
項之未經許可持有手槍罪、同條例第十二條第四項之未經許可持
有子彈罪及刑法第三百三十條第一項之結夥三人以上攜帶兇器於
夜間侵入住宅強盜罪，為一行為觸犯數罪名，應依想像競合犯之
規定，從一重之刑法第三百三十條第一項之結夥三人以上攜帶兇
器於夜間侵入住宅強盜罪論處，第一審卻將其所犯未經許可持有
手槍罪、結夥三人以上攜帶兇器於夜間侵入住宅強盜罪予以分別
論罪併合處罰，容有違誤。本件固係甲○○上訴，然第一審判決
關於甲○○部分，有前開適用法律不當，經原審予以撤銷改判，
從一重論以刑法第三百三十條第一項之加重強盜罪，依刑事訴訟
法第三百七十條但書之規定，自得諭知較重於第一審判決（關於
就加重強盜單純一罪部分所處）之刑等旨。且敘明審酌甲○○正
值年青力壯之年，卻不思以正當手段賺取財富，竟結夥共同強盜
，其等強盜之計畫周詳、分工精密，為躲避查緝，由甲○○於強
盜時持用余武恆提供之槍、彈壓制被害人，及刑法第五十七條各
款所列一切情狀，而量處甲○○有期徒刑九年，既未逾法定刑度
，又無濫用量刑權限之情形，不得遽指為違法。甲○○上訴意旨
，就原審量刑職權之行使，任意指摘，自非適法之第三審上訴理
由。（二）本件依原判決犯罪事實欄一之(二)所載係認定上訴人等
二人夥同已判刑確定之余武恆、陳明傑、林家輝、林鎮文為躲避
查緝，而竊取他人之車牌使用；及於犯罪事實欄一之(四)認定其等
另共同實行加重強盜之犯行等情；並於理由內敘明上訴人等二人
就前揭所犯攜帶兇器竊盜罪及結夥三人以上攜帶兇器於夜間侵入
住宅強盜罪，均犯意各別，行為互殊，均應予分別論罪併合處罰
等旨（見原判決第一七頁，理由、二之(五)）。依其所認定之事
實而為法律之適用，於法核無違誤，不容任意指為違法。上訴意
旨執以指摘，要非合法之第三審上訴理由。（三）其餘上訴意旨
，經核係置原判決所為明白論斷於不顧，仍持已為原判決指駁之
陳詞再事爭辯，及對於事實審法院取捨證據與自由判斷證據證明
力之職權行使，徒以自己之說詞，任意指摘，難認已符合首揭法
定之第三審上訴要件。其等上訴違背法律上之程式，應予駁回。
二、加重竊盜部分
按刑事訴訟法第三百七十六條所列各罪之案件，經第二審判決者
，不得上訴於第三審法院，法有明文。本件上訴人等二人共同加
重竊盜部分，原審係撤銷第一審關於上訴人等二人該部分之科刑
判決，改判均論其二人以共同攜帶兇器竊盜罪，甲○○處有期徒
刑六月；乙○○處有期徒刑七月，核屬刑事訴訟法第三百七十六
條第二款之案件。上訴人等二人提起本件上訴雖主張此部分與得
上訴第三審之前揭加重強盜部分，有想像競合犯裁判上一罪之關
係云云，然非可採，已如前述，則依首開說明，既經第二審判決
，此部分自不得上訴於第三審法院，上訴人等二人竟提起上訴，
顯為法所不許，應併予駁回。
據上論結，應依刑事訴訟法第三百九十五條前段，判決如主文。
中    華    民    國  九十七  年   十一   月  二十八  日
                      最高法院刑事第十庭
                          審判長法官  邵  燕  玲
                                法官  李  伯  道
                                法官  孫  增  同
                                法官  李  英  勇
                                法官  許  錦  印
      本件正本證明與原本無異
                                      書  記  官
中    華    民    國  九十七  年   十二   月    四    日
                                                Ａ


司法院資訊處製作；財團法人民間司法改革基金會備份。
